最　高　行　政　法　院　裁　定
　　　　　　　　　　　　　94年度裁字第01630號
上　訴　人　乙○○
被 上訴 人　基隆市政府
代　表　人　甲○○
上列當事人間因就業服務法事件，上訴人對於中華民國93年4月
30日臺北高等行政法院93年度簡字第158號判決，提起上訴，本
院裁定如下：
　　主  文
上訴駁回。
上訴審訴訟費用由上訴人負擔。
　　理  由
一、對於適用簡易程序之裁判提起上訴，須經本院許可，且該許
    可以訴訟事件所涉及之法律見解具有原則性者為限，行政訴
    訟法第235條定有明文。所謂法律見解具有原則性，係指該
    事件所涉及之法律問題意義重大，而有加以闡釋之必要情形
    而言，非以其對於該訴訟當事人之勝敗有無決定性影響為斷
    ；例如對行政命令是否牴觸法律所為之判斷，或就同類事件
    高等行政法院所表示之見解相互牴觸，有由本院統一法律上
    意見或確認其意見之必要情形屬之。
二、本件上訴人自91年3月25日至同年7月31日止僱用訴外人林哲
    民所依法申請聘僱之越南籍外國人BUI THI THUY（下稱B君
    ，護照號碼：AO053659A）1名，於其位於基隆市○○○路11
    8巷3弄7之1號2樓住處工作，案經臺北市政府警察局中山分
    局於91年11月13日循線查獲，該分局遂於92年1月16日以北
    市警中分行字00000000000號函移由被上訴人審查屬實，被
    上訴人乃依就業服務法第57條第1款及第63條規定，於92年2
    月13日以基府社關貳字第0920012267號違反就業服務法罰鍰
    案件處分書處上訴人罰鍰新臺幣（下同）15萬元。上訴人不
    服，循序提起行政訴訟，經原審駁回其訴。上訴人仍不服，
    提起上訴，主張：(一)「人民違反法律上之義務而應受行政罰
    之行為，法律無特別規定時，雖不以出於故意為必要，仍須
    以過失為其責任條件。但應受行政罰之行為，僅須違反禁止
    規定或作為義務，而不以發生損害或危險為其要件者，推定
    為有過失，於行為人不能舉證證明自己無過失時，即應受處
    罰。」司法院釋字第275號有明文解釋；申言之，行為人如
    有違反法律上之義務而應受行政罰之行為，仍應探究行為人
    主觀上有無故意、過失，如行為人能舉證證明其行為無過失
    者，其責任條件即有欠缺，自不應受處罰。本件上訴人雖有
    僱用非合法申請之外籍勞工B君之事實，惟主觀上是否具有
    故意、過失，涉及上訴人是否違反就業服務法第57條第1款
    規定及應否按同法第63條規定處罰之問題，與其應受行政罰
    之行為責任條件是否具備，及上訴人若無過失，應否罰及其
    無過失之行為，有無違反上開解釋文之虞，息息相關，自有
    原則上之重要性。(二)本件上訴人僱用B君乙事，係上訴人委
    任紘陞人力資源管理顧問有限公司（下稱紘陞人力顧問公司
    ）全權處理依法代辦僱用外勞手續，並立有合約書為證，於
    合約簽訂後三個月，該紘陞人力顧問公司即將B君交與上訴
    人依法僱用，上訴人無從知悉該紘陞人力顧問公司係不法以
    B君替代，上訴人顯係受害人並無任何故意、過失或推定過
    失之任何主觀意思。又依照上訴人與紘陞人力顧問公司所定
    之合約書第6條及第9條規定，紘陞人力顧問公司代向行政院
    勞工委員會親自領取各相關文件，並代表上訴人督促國外仲
    介公司，依指定條件甄選錄取優秀之人選；復依合約書第18
    條規定之反面解釋，上訴人如無合法引進非法使用之行為，
    應由紘陞人力顧問公司承擔所有法律責任，在在顯示有關B
    君之申請及甄選係由紘陞人力顧問公司全權處理，上訴人並
    無置喙之餘地，況有關依法申請僱用外勞，其外勞之所有護
    照等之證件，一向由人力顧問公司所保管，此為公眾周知之
    事。事實上，本件上訴人委託紘陞人力顧問公司依法申請雇
    用外勞，亦然。故B君之護照及相關證件，上訴人直認係由
    紘陞人力顧問公司所保管，尤屬情理之常。換言之，B君是
    否為合法申請或係他人申請之外勞，上訴人根本無從知悉，
    從而，上訴人自無應注意、能注意而不注意之過失可言，亦
    無從推定上訴人有何過失。原審不察，以司法院釋字第275
    號解釋作為認定上訴人過失或推定過失之依據，顯有判決適
    用法規不當之違法。再者，依據上開合約書所載內容，紘陞
    人力顧問公司理應就外勞係經合法申請，且非他人所申請乙
    事，盡其善良管理人之注意義務，今外勞B君非上訴人所合
    法申請之外勞，其責任自應由紘陞人力顧問公司承擔，原審
    棄置不論，亦有認定事實，與卷內資料不符之判決理由矛盾
    之違背法令情事等語。經核上訴論旨，無非指摘原判決之證
    據取捨及事實認定違誤，且上訴人僱用B君有無故意、過失
    ，亦無涉及法律見解具有原則性，而需由本院加以闡釋之必
    要，上訴人提起上訴，不合前揭規定，不應許可，其上訴難
    謂合法，應予駁回。
三、依行政訴訟法第249條第1項前段、第104條、民事訴訟法第
    95條、第78條，裁定如主文。
中    華    民    國    94    年    8     月   18     日
                  第四庭審判長法  官　趙　永　康
                              法  官　鄭　淑　貞
                              法  官　黃　淑　玲
                              法  官　侯　東　昇
                              法  官  林  文  舟
以  上  正  本  證  明  與  原  本  無  異
中    華    民    國    94    年    8    月    18     日
　　　　　　　　　　　　　　　書記官　王　褔　瀛
